最　高　行　政　法　院　裁　定
                                     100年度裁字第1795號
抗  告  人　徐廷傑
（兼徐儼君、徐郭雙妹、徐建琳、徐文玲、何美葳、何國牟及何
桂禎之被選定當事人）
上列抗告人因與相對人科學工業園區管理局間土地徵收事件，對
於中華民國100年4月15日臺北高等行政法院100年度訴字第282號
裁定，提起抗告，本院裁定如下︰
　　主  文
抗告駁回。
抗告訴訟費用由抗告人負擔。
　　理  由
一、按抗告法院認抗告為不合法或無理由者，應為駁回抗告之裁
    定。又「抗告人之訴，有下列各款情形之一者，行政法院應
    以裁定駁回之。……十、起訴不合程式或不備其他要件者。
    」行政訴訟法第107條第1項第10款定有明文。而提起行政訴
    訟法第4條第1項之撤銷訴訟，須人民因中央或地方機關之違
    法行政處分，認為損害其權利或法律上之利益，經依訴願法
    提起訴願而不服其決定者，始得向高等行政法院提起。所謂
    行政處分，依行政程序法第92條第1項規定係指行政機關就
    公法上具體事件所為之決定或其他公權力措施而對外直接發
    生法律效果之單方行政行為而言（另參見訴願法第3條第1項
    ）。如無具體行政處分存在，即屬欠缺提起撤銷訴訟之要件
    ，且其情形無可補正，行政法院應依行政訴訟法第107條第1
    項第10款後段規定不備其他要件，裁定駁回其訴。
二、原裁定以：（一）相對人為辦理新竹科學工業園區（○○○
    區○○○○路沿線園區用地擴建案，提出計畫陳報行政院，
    經行政院於民國94年1月31日以院臺科字第0940003064號函
    核定原則同意；相對人乃依土地徵收條例第3條第10款及第1
    3條規定，於96年4月27日以園建字第0960010902號及第0960
    010903號函檢附徵收書圖相關資料陳報行政院國家科學委員
    會（下稱「國科會」）。國科會復於96年5月2日分別以臺會
    協字第0960020466號及第0960020467號函轉陳內政部，請其
    核准本件徵收，內政部乃於96年5月18日以台內地字第09600
    80567號、第0960080996號函核准並交新竹縣、市政府續依
    土地徵收條例相關規定辦理。又為使徵收作業順利進行，相
    對人、新竹縣、市政府與新竹縣、市自救會長、寶山鄉公所
    等溝通協商，相對人據以訂○○○區○○路沿線用地安置措
    施」（下稱系爭安置措施），新竹縣政府於96年11月20日以
    府地徵字第0960162851號函訂於96年12月7日召開系爭安置
    措施說明會，抗告人及其他訴外人對該安置措施內容有所意
    見，分別向內政部、新竹縣政府及相對人陳情，相對人併上
    開內政部、新竹縣政府函轉之陳情書，於97年1月7日以園建
    字第0960033368號函復，抗告人及其他訴外人續向國科會提
    起訴願，國科會嗣於97年4月3日以臺會訴字第0970019319號
    訴願決定不受理。抗告人及其他訴外人仍不服，繼續向相對
    人陳情，相對人爰以97年10月24日園建字第0970028652號函
    、97年10月30日園建字第0970029940號函及97年11月6日園
    建字第0970030246號函復，抗告人及其他訴外人分別就上開
    3函提起訴願，經國科會於98年1月20日以臺會訴字第098000
    6235號訴願決定不受理，提起行政訴訟，迭經原審法院98年
    5月14日98年度訴字第238號裁定及本院98年12月10日98年度
    裁字第3025號裁定駁回。嗣抗告人復就相對人97年11月21日
    園建字第0970033007號開會通知單（下稱系爭開會通知）所
    附系爭安置措施不服，提起訴願，亦遭決定不受理，遂向原
    審法院提起行政訴訟。（二）系爭安置措施乃法定補償措施
    外之行政措施，並非對抗告人等之請求有所准駁，亦非對抗
    告人等直接發生影響抗告人等權利義務之法律效果，自非行
    政處分，抗告人請求撤銷自有未合。況抗告人亦主張系爭安
    置措施為行政命令，既非行政處分，自非行政訴訟審理之對
    象，則抗告人對之提起撤銷之訴，自有未合。
三、抗告意旨略謂：（一）相對人97年11月21日園建字第097003
    3007號開會通知單之附○○○區○○路沿線用地安置措施」
    為本案原始之訴訟標的，至97年9月4日相對人以園建字第09
    80025287號函呈報國科會，經國科會於98年9月11日以臺會
    協字第0980065326號函同意備查，相對人並據以執行。是以
    於98年9月11日以前之訴願、行政訴訟，因標的尚未生效，
    其爭議結果無意義，本次爭訟標的應為：「98年9月11日國
    科會備查後○○○區○○路沿線用地安置措施』」，合先補
    正。（二）原裁定謂：「況抗告人亦主張系爭安置措施為行
    政命令。」惟抗告人之原意係指依行政命令訂定之行政措施
    。(三)相對人有無法律依據處分國有土地、低於土地公告現
    值出售等不法情事，法院應依職權調查。
四、本院按：本件抗告人於原審提起撤銷訴訟，其請求撤銷之「
    原處分」係指系爭安置措施(原審卷第218頁)(精確講應是系
    爭安置措施規定)。查系爭安置措施係相對人為○○○區○
    ○路沿線用地範圍內，因實施徵收致需遷移之所有權人，所
    制定有關安置順序及資格、安置土地分配原則、安置土地申
    請作業及抽籤分配作業等措施(原審卷第49頁至第51頁)，其
    安置且係本於土地所有權人之申請為之。系爭安置措施僅是
    抽象之規定，單就系爭安置措施規定，尚未就具體事件作成
    決定而對外發生法律效果，揆諸首揭說明，其非行政處分。
    原裁定以系爭安置措施非行政處分，抗告人對之提起撤銷訴
    訟，不合起訴要件，起訴不合法而駁回其起訴，並無不合。
    抗告人起訴既不合法，則系爭安置措施是否合法之實體事項
    ，本院即無庸加以審究。至抗告人於抗告程序主張相對人於
    99年5月25日以園建字第0990014378號函復，否准抗告人徐
    廷傑及徐郭雙妹參加99年5月27日○○○區○○路沿線擴建
    用地安置順序抽籤配租作業，自已發生公法上法律效果之准
    駁處分，當然是行政處分一節，係對相對人99年5月25日以
    園建字第0990014378號函，可否另案提起行政救濟之問題，
    與本件無涉。是以抗告意旨求予廢棄原裁定並無理由，應序
    駁回。
五、據上論結，本件抗告為無理由。依行政訴訟法第104條、民
    事訴訟法第95條、第78條，裁定如主文。
中　　華　　民　　國　　100　 年　　7　　 月　　28　　日
                    最高行政法院第三庭
                        審判長法官　黃　璽　君
                              法官　楊　惠　欽
                              法官　吳　東　都
                              法官　陳　金　圍
                              法官　蕭　惠　芳

以  上  正  本  證  明  與  原  本  無  異
中　　華　　民　　國　　100　 年　　7　　 月　　29　　日
　　　　　　　　　　　　　　　書記官　楊　子　鋒